HU Berlin (Archivtektonik)
- HU Berlin (Archivtektonik), HU Berlin Unter den Linden 6 10099 Berlin ute.ristau@ub.hu-berlin.de HU Berlin
- HU Berlin (Archivtektonik), HU Berlin Unter den Linden 6 10099 Berlin ute.ristau@ub.hu-berlin.de HU Berlin
  - Nachlässe-Deposita-Sammlungen, N
    - Nachlässe - natürliche Personen, N 01
      - A - L, N 01.01
        - Bergner, Hans, NL Bergner
          Prof. Hans Bergner wurde 1930 in Ehrenfelde, Ostpreußen, geboren. Nach dem Besuch der landwirtschaft­lichen Fachschulen in Schwerin und Rostock legte er 1951 das Examen zum staatlich geprüften Landwirt ab. Im Jahr 1954 erlangte er den Hochschul­abschluss der Humboldt-Universität zu Berlin und 1956 promovierte er am Institut für Tierernährungslehre unter der Leitung von Prof. Ernst Mangold zum Dr. agr. Um seinen eigenen Ansprüchen besser gerecht zu werden, absolvierte er ein Fernstudium und schloss 1962 als Diplom­Chemiker ab. Er habilitierte sich 1963 für die Fächer Tierernährung und Biochemie. Schon 1964 wurde Hans Bergner zum Direktor des Instituts für Tierernährung ernannt und wenig später zum Professor mit Lehrauftrag für das Fach Tierernährung berufen. Im Wirken von Hans Bergner sind besonders die große thematische Vielfalt der Forschungsarbeiten und die inno­va­tiven Leistungen auf metho­di­schem Gebiet hervorzu­heben. Hierzu zählen die Untersuchungen zum Jodstoffwechsel bei verschie­denen Nutztierarten und die sich daraus ergebenden Konsequenzen für die praktische Fütterung. Über die gesamte Schaffensperiode ziehen sich Arbeiten zum Stoffwechsel von Nicht-Protein-Stick­stoff­verbindungen bei Wiederkäuern. Arbeiten zur Ammonisie­rung von Trocken­schnit­zeln und zum Strohaufschluss führten unmittelbar zu praktisch anwendbaren Verfahren, was mit dem National­preis für Wissenschaft und Technik II (im Kollektiv) und mit anderen Auszeichnungen honoriert wurde. Das Hauptarbeitsgebiet von Hans Bergner war jedoch der Protein- und Amino­säuren­umsatz im weitesten Sinne. Seine Arbeiten dazu waren wesentlicher Anlass zu hohen wissenschaftlichen Auszeichnungen, wie dem Arthur-Scheunert-Preis der Gesellschaft für Ernährung der DDR 1979, dem Henneberg-Lehmann-Preis der Universität Göttingen 1987 und dem International Roche Research Prize for Animal Nutrition 1992. Neben der Unter­suchung biochemi­scher Parameter, wie verschiede­ner Enzymaktivitäten und Stoffwechsel­produkte in ihrer Reaktion auf Eiweißqualität und –quantität, waren es dabei vor allem die Unter­suchungen zum Aminosäuren­bedarf sowie zu quantitativen Aspekten des Proteinumsatzes.
          Diese intensive Forschungstätigkeit schlug sich in mehr als 430 Originalarbeiten nieder, die von ihm und seinen Mitarbeiter seit 1964 veröffentlicht wurden. Während seines Wirkens hat er 30 junge Wissen­schaftler zur Promotion geführt und 8 Habilitanden betreut. Hans Bergner hatte eine inten­sive wissenschaftliche Zusammenarbeit mit Partnerinstituten in Osteuropa, aber es gelang ihm auch, einen Austausch mit Wissenschaftlern aus der Bundesrepublik, Westeuropa und den USA zu pflegen. Hans Bergner war Herausgeber von zahlreichen Büchern und hat etwa 27 Buchbeiträge geschrieben. Seit 1961 war Hans Bergner Mitherausgeber und seit 1979 bis 1994 Herausgeber der Fachzeitschrift „Archiv für Tierernährung“ (heute „Archives of Animal Nutrition“). Auch innerhalb der Universität bekleidete Hans Bergner wichtige Funktionen und war in verschiedenen Gremien aktiv. Im Jahr 1990 wurde Hans Bergner in die Gesellschaft für Ernährungs­physio­logie aufgenommen und zum zweiten Vorsitzenden gewählt.
          In seinem Leben gab es für Hans Bergner neben vielen Höhepunkten auch zahlreiche Rückschlage, die er mit unglaublicher Willenskraft zu überwinden verstand. Im Ruhestand zog sich Hans Bergner weitgehend aus dem wissenschaftlichen Leben zurück. Mit Vorliebe widmete er sich der Malerei und als Naturliebhaber seinem Garten in Hohen Neuendorf.
          Mit dem Ableben von Hans Bergner haben wir einen renommierten Wissenschaftler und engagierten Hochschullehrer verloren. Wir werden sein Andenken in Ehren bewahren.
          Im Namen der ehemaligen Mitarbeiter und Kollegen
          Ortwin und Annette Simon
          https://www.agrar.hu-berlin.de/de/pressmit/pressarchiv/archiv15/20150920
        - Bieberbach, Ludwig, NL Bieberbach
        - Blüthgen, Fritz, NL Blüthgen
          Fritz Blüthgen, geb. 1881.
        - Boas, Ismar, NL Boas
        - Boehme, Erich, NL Boehme
        - Bonhoeffer, Karl Ludwig, NL Bonhoeffer
        - Bornhak, Conrad, NL Bornhak
          Conrad Bornhak (* 21. März 1861 in Nordhausen; † 9. Februar 1944 in Berlin) war ein deutscher Rechts- und Verfassungsgeschichtler.
          Nach einer Promotion im Fach Rechtswissenschaft in Göttingen im Jahre 1885 habilitierte sich Bornhak 1887 an der Friedrich-Wilhelms-Universität Berlin. Von 1893 bis 1900 hatte er das Richteramt inne, zuerst in Prenzlau. Eine Hochschullehrertätigkeit ab 1897 an der Berliner Universität als außerordentlicher Professor übte er zugleich im Fach Staats- und Völkerrecht an der Preußischen Kriegsakademie in Berlin aus. Trotz 1924 erfolgter Emeritierung beendete erst eine Suspendierung wegen republikfeindlicher Äußerungen im Jahre 1926 seine Lehrtätigkeit. Bornhak setzte sie daraufhin von 1928 bis 1931 an der Universität Kairo fort. Nach seiner Rückkehr nach Deutschland lehrte er erneut bis zum Wintersemester 1939/40, als der Dekan auf ministerielle Weisung hin das Ende seiner Lehrtätigkeit veranlasste.
        - Brink, Charles Oscar, NL Brink
          Altphilologe
        - Brockmann, Wilhelm, NL Brockmann
          * 23.10.1862; Student der Mathematik vom 24.04.1882 (Matr.Nr. 2040/72.) und nach Ablauf der Matr. ab 01.05.1886 erneut unter Matr,.Nr. 2315/76. bis zum 30.07.1886; Promotion zum Dr.phil am 04.12.1886 bei Helmholtz und Kirchhoff
          Vorlesungsmitschriften und Bücher.
          Am 12.01.2009 mit Paket von Fam. Streb, Schwester-Sophie-Str. 17, 67593 Westhofen erhalten.
        - Buttersack, Felix, NL Buttersack
        - Casper, Johann Ludwig, NL Casper
        - Cohn, Ruth, NL Cohn
        - Crinis, Maximilian de, NL Crinis
        - Czermak, Johann Nepomuk, NL Czermak
        - David, Walter, NL David
          Übernommen durch H. Kossack als "Nachlaß David". Alte Signatur unter dem Titel "Preußische Dozentenschaft 1933" unter Rep. 2, Reg. Potsd. Ab. 1, Nr. 37368. Provenienz: GStA PK bzw. Zentralarchiv Merseburg?
          Ordnerrücken: "Dozentenschaft".
        - Dernburg, Heinrich, NL Dernburg
        - Diepgen, Paul, NL Diepgen
        - Dobberstein, Johannes, NL Dobberstein
        - Döhler, Alfred, NL Döhler
          Student der Phil.Fak. 1880/81 Vorlesungsmitschriften
        - Dove, Heinrich Wilhelm, NL Dove
          (*06.10.1803 Liegnitz - 04.04.1879 Berlin)
          a.o.Prof.: 22.09.1829; Prof: 30.12.1844 für Physik
          1848 erster Direktor des Preußischen Meteorologischen Instituts
          Rektor: 1858/59; 1871/72
          erhalten: 07.11.2011von Elisabeth Kropp, Witwe von Ulrich Kropp, des Ururenkels von Heinrich Wilhelm Dove
        - Dutz, Harald, NL Dutz
        - Fascher, Erich, NL Fascher
          23.07.2028
        - Feyl, Othmar, NL Feyl
        - Ficker, Heinrich von, NL Ficker
        - Fischer, Gustav, NL Fischer, G
        - Fischer, Max, NL Fischer, M
          Max Fischer (25.06.1862 - 8.07.1940),
          Arzt der Psychiatrie, Direktor der Heilanstalt Wiesloch in Baden.
          Studium in Heidelberg und München, dann Assistenzarzt am Städtischen Krankenhaus Karlsruhe. 1889 Eintritt in die Anstalt Illenau, die damals von Heinrich Schüle geleitet wurde. 1894 Anstellung in der Heil- und Pflegeanstalt Emmendingen unter Karl Hardt. 1894 Rückkehr nach Illenau, zunächst als Assistenzarzt, ab 1900 Anstaltsarzt, ab 1902 Oberarzt. Juli 1904 Ernennung zum Direktor der Anstalt Wiesloch, die am 20.10.1905 unter Fischers Leitung eröffnet wurde. 1905 Medizinalrat, 1917 Geheimer Medizinalrat, 1927 Ruhestand, Übersiedlung nach Berlin. 1928 Ernennung zum korrespondierenden Mitglied des Vereins für Psychiatrie und Neurologie in Wien. 1934 Wahl zum beratenden Psychiater der Reichsfachgemeinschaft zur Bekämpfung des Alkoholismus. In Berlin nahm Fischer eine Tätigkeit an dem von seinem Vetter Eugen Fischer geleiteten Kaiser-Wilhelm-Institut für Anthropologie in Berlin-Dahlem auf.
        - Flügge, Carl, NL Flügge, C.
          Carl Flügge, * 9. Dezember 1847 in Hannover; † 12. Oktober 1923 in Berlin; Hygieniker.
        - Flügge, Ludwig, NL Flügge, L.
        - Froehner, Reinhard, NL Froehner
        - NL Gandert, Klaus-Dietrich, NL Gandert
        - Gärtner, Margarete, NL Gärtner
        - Gerber, Hans, NL Gerber
        - Gerke, Friedrich, NL Gerke
        - Goldschmidt, Alfons, NL Goldschmidt, A.
        - Gottschaldt, Kurt, NL Gottschaldt
        - Grotjahn, Alfred, NL Grotjahn
        - Haendler, Otto, NL Haendler
        - Harnack-Fish, Mildred, NL Harnack-Fish
        - Hefter, John, NL Hefter
        - Heims-Heymann, Paul, NL Heims-Heymann
        - Heubner, Johann Otto, NL Heubner
        - Heymann, Bruno, NL Heymann
        - His, Wilhelm, NL His
        - Hoetzsch, Otto, NL Hoetzsch
        - Hoffory, Julius, NL Hoffory
        - Jacobeit, Wolfgang, NL Jacobeit
        - Klein, Helmut, NL Klein, H.
        - Koch, Robert, NL Koch
          - NL Koch - Fotosammlung, Koch-Foto
        - Korwin-Piotrowski, Wladimir, NL Korwin-Piotrowski
          Korwin-Piotrowski Wladimir L., ur. 1891, Biala Cerkiew, zm. 2 II 1966, Los Angeles,
          pisarz rosyjski
          od 1920 na emigracji w Berlinie, Paryzu i Stanach Zjedn.; kontynuator tradycji romantyzmu ros.; wiersze o charakterze refleksyjno-metafiz., w których dominuja odwolania do hist. przeszlosci, opisy zdarzen wojennych, czesto tez oparte na motywach sredniow.; zbiory poet.: Wozdusznyj zmiej (Paryz 1950), obejmujacy poezje z lat 1937–49, Porazenije (tamze 1960), Pozdnij gost’ (Waszyngton 1968–69); sztuka teatr. Beatricze (Berlin 1929).
        - Kossinna, Gustaf, NL Kossinna
        - Kreuz, Bernhard, NL Kreuz
        - Kries, Johannes Adolf von, NL Kries
        - Kubitscheck, Hans-Dieter, NL Kubitscheck
          H.-D. Kubitscheck (* 16.09.1934) ,seit 1990 aoProf.,1993 Prof. für Geschichte Südostasiens. - Dokumentensammlung -
        - Kühn, Arthur, NL Kühn
        - Kunth, Karl Sigismund, NL Kunth
        - Kurth, Willy, NL Kurth
        - Lewy, Ernst und Bechert, Johannes, NL Lewy
          Ernst Lewy, geb. 19.9.1881 in Breslau, gest. 25.9.1966 in Dublin.
        - Loeffler, Friedrich, NL Loeffler
        - Luther, Horst, NL Luther
          * 08.03.1929 + 11.09.1997
      - M - Z, N 01.02
        - Mann, Francis A., NL Mann
        - Meier, Georg, NL Meier
        - Mende, Gerhard von, NL Mende
        - Mering, Otto von, NL Mering
        - Morgenroth, Julius, NL Morgenroth
        - Müllenhoff, Karl, NL Müllenhoff
        - Müller, Johannes Peter, NL Müller
          Titelaufnahmen: 6 (Tagebücher); 7 (Bücher über Müller); 8 (Korrespondenz Retzius); 9 (Bücher über Müller); 12 (Fotos); 17 (Bücher v. Müller); 20(Sachzeugen, Bücher über Müller); 21 (Korrespondenz); 22 (Urkunden); 23 (Landkarten-Scans); 24 (Zeichnungen-Scans); 26 (Bücher v. Müller)
          Bearbeitung durch Heber (Praktikantin)
        - Naetebus, Gotthold, NL Naetebus
          Direktor der Universitätsbibliothek (6.7.1918 - 31.03.1930)
          *26.12.1864 Berlin, + 23.11.1934 Berlin
          Studium WS 1883/84; 1884/85 - 1889
          Promotion Dr.phil 02.02.1891
        - Nathan, Hans, NL Nathan
          Nach dem Abitur (1918) in Görlitz und einer anschließenden halbjährigen Militärdienstzeit studierte N. 1919-21 Rechtswissenschaft in Berlin, Marburg, München und Breslau. 1922 promovierte er in Breslau über „Die arglistige Erschleichung eines Urteils“ zum Dr. iur. Er absolvierte seinen juristischen Vorbereitungsdienst in Görlitz und Breslau und trat in dieser Zeit dem Friedrich-Naumann-Bund bei. Nach der Ablegung des Assessor-Examens führte er 1925-33 die väterliche Anwaltspraxis in Görlitz. In verschiedenen Fällen übernahm er für die Rote Hilfe die Strafverteidigung von angeklagten Kommunisten. 1930-32 war er Mitglied der Deutschen Staatspartei. Aufgrund seiner jüdischen Abstammung mußte er im März 1933 nach Prag fliehen. Er gründete dort unter Einsatz seines gesamten Vermögens einen Verlag zur Herausgabe antifaschistischer Literatur (u. a. der „Weltbühne“) und organisierte deren illegalen Vertrieb nach Deutschland. 1934-36 publizierte er in Prag die satirische Zeitschrift „Der Simpl“, die von ihm auch kaufmännisch geleitet wurde. 1937 trat er einer mit den Kommunisten sympathisierenden Gruppe bei, 1938 erfolgte sein Beitritt zur KPD. 1939 emigrierte der inzwischen verarmte N. mit seiner Familie über Polen und Schweden nach England. Er arbeitete in Manchester in einer Fabrik und als Busfahrer, betätigte sich in einer Gewerkschaft und war Mitgründer des Freien Deutschen Kulturbundes und einer Gruppe des Nationalkomitees Freies Deutschland.
          Im September 1946 kehrte N. nach (Ost-)Berlin zurück, bewarb sich bei der Deutschen Zentralverwaltung für Justiz und wurde Mitglied der Hauptabteilung Gesetzgebung, deren Leitung ihm im August 1948 übertragen wurde. Ende 1949 übernahm er die entsprechende Stellung im Justizministerium der DDR. Seit 1948 war er auch an der Humboldt -Univ., als Referent an der Parteihochschule Karl Marx sowie an der Deutschen Verwaltungsakademie in Potsdam-Babelsberg tätig. Als Präsident des Berliner Justizprüfungsamtes wurde er Ende 1952 auf den Lehrstuhl für Zivil-, Familien- und Zivilprozeßrecht an der Humboldt-Univ. berufen. Zugleich war er bis 1953 Justitiar der Universität. Ende desselben Jahres erfolgte seine Umberufung zum Professor mit Lehrstuhl für Gerichtsverfassungsund Prozeßrecht. Später wurde er stellvertretender Direktor des Instituts für Zivilrecht. 1952-66 war er – mit einer kurzen Unterbrechung - Dekan der Juristischen Fakultät. Seit 1955 war er Vorsitzender des wissenschaftlichen Beirats für Staats- und Rechtswissenschaft beim Staatssekretariat bzw. beim Ministerium für Hoch- und Fachschulwesen der DDR. 1963 wurde er Direktor des neuerrichteten Instituts für Erfinder- und Urheberrecht an der Humboldt-Univ. (1966 emeritiert).
          N., der für die Schaffung einer eigenständigen sozialistischen Gesetzlichkeit eintrat, war maßgeblich an der Justizgesetzgebung der DDR beteiligt. Vor allem arbeitete er auf den Gebieten Zivil-, Familien- und Zivilprozeßrecht, wo er zeitweilig vier Gesetzgebungskommissionen angehörte. Er war Mitglied des Kollegiums des Ministeriums der Justiz, der Wirtschaftspolitischen Beratungsstelle der Regierung, der Sektion Recht bei der Kammer für Außenhandel sowie des Büros für Urheberrechte beim Ministerium für Kultur der DDR. 1952/53 war er Chefredakteur der Zeitschrift „Neue Justiz“.|
        - Otto, Karl-Heinz, NL Otto
        - Pachale, Helmut, NL Pachale
          Helmut Pachale (1921-1979)
          Vorlesungsmitschriften
          übergeben durch Prof.Dr.Heinrich Begehr am 28.09., 06.10.2011 und 24.11.2011
        - Paterna, Erich, NL Paterna
          ZfG von 1/1953 bis 6/1982 aus dem Nachlass Paterna 2016 makuliert.
        - Paulsen, Friedrich, NL Paulsen
          Ein Findbuch in ausgedruckter Form befindet sich bei AP. EIne dazugehörende elektronische Datei ließ sich bisher nicht ausfindig machen. AP Aug. 2015
        - Pfeiler, Jürgen, NL Pfeiler
          Seminarreferate und Staatsexamensarbeiten bei Prof.K.Obermann zur Universitätsgeschichte
        - Pniower, Georg Bela, NL Pniower
        - Ramdohr, Paul, NL Ramdohr
        - Richter, Liselotte, NL Richter, L.
        - Richter, Paul, NL Richter, P.
        - Rössle, Robert, NL Rössle
        - Schade, Oskar, NL Schade
          Enthält auch den NL Beyer.
        - Scherer, Wilhelm, NL Scherer
        - Schüle, Heinrich, NL Schüle
        - Seckel, Emil, NL Seckel
        - Sellnow, Werner, NL Sellnow
        - Steiniger, Peter Alfons, NL Steiniger
          ab 490 vor-korrigiert
        - Steininger, Herbert, NL Steininger
        - Streisand, Joachim, NL Streisand
        - Thaer, Albrecht Daniel, NL Thaer
        - Titius, Arthur Benedikt, NL Titius
        - Tönnies, Ferdinand, NL Tönnies
        - Trendelenburg, Wilhelm, NL Trendelenburg
        - Trischatni, Josif, NL Trischatni
        - Virchow, Rudolf, NL Virchow
        - Waldeyer, Wilhelm, NL Waldeyer
        - Weddigen, Walter, NL Weddigen
        - Wellmann, Max, NL Wellmann
        - Werner, Reiner, NL Werner
        - Wilcken, Ulrich, NL Wilcken
          Lexikalische Notizen und Aegyptische Chrestomatie
        - Wirz, Albert, NL Wirz
        - Wirzberger, Karl-Heinz, NL Wirzberger
        - Zeiss, Heinrich (Heinz), NL Zeiss
          Nur teilweise verzeichnet.
    - Nachlässe - juristische Personen, N 02
    - persönliche Bestände, N 03
    - Deposita, N 04
    - Sammlungen, S
      - Berühmte Studenten und interessante Persönlichkeiten, BeStud
  - Pädiatriearchiv, P
    - Kaiserin Auguste Viktoria Haus, P 01
      - Kaiserin Auguste-Viktoria Haus - Verwaltung, KAVH
        14.03.2014
    - Pädiatrische Gesellschaften, P 02
      - DGKJ - Deutsche Gesellschaft für Kinder- und Jugendmedizin, P 02.01
        - Deutsche Gesellschaft für Kinderheilkunde bis 2005, DGfK
          23.10.2013
      - DAKJ - Deutsche Akademie für Kinder- und Jugendmedizin, P 02.02
      - DGSPJ - Deutsche Gesellschaft für Sozialpädiatrie und Jugendmedizin, P 02.03
    - Sammlung Rott, P 03
      - Sammlung Fritz Rott, Slg Rott
    - Kaiser und Kaiserin Friedrich Kinderkrankenhaus, P 04
    - Kinderklinik Charité, P 05
    - Sammlung Roesle, P 06
  - Übungsbestand, Ü
    - TestHilse, T6
      - Friedrich-Wilhelms Universität, T6 FWU
        - Fakultäten, T6 FWU Fak
          - Philosophische Fakultät, T6 FWU Phil. Fak.